臺灣彰化地方法院刑事判決　　九十三年度訴字第一００七號
　　公　訴　人　臺灣彰化地方法院檢察署檢察官
　　被　　　告　乙○○
　　選任辯護人　洪主雯律師
上列被告因違反槍砲彈藥刀械管制條例等案件，經檢察官提起公
訴（九十三年度偵字第二九四五號），本院判決如下：
    主    文
乙○○未經許可，寄藏可發射子彈具有殺傷力之槍枝，處有期徒
刑壹年貳月，併科罰金新臺幣貳萬元，罰金如易服勞役，以新臺
幣玖佰元即銀元佰元折算壹日。緩刑年。
    犯罪事實
一、乙○○明知未經中央主管機關內政部之許可，不得寄藏、持
    有可發射子彈具有殺傷力之槍枝及子彈，竟於民國九十三年
    四月九日（起訴書誤載為十日）十三時許，在其位於彰化縣
    彰化市○○路（起訴書誤載為辭修北路）二八六號二樓租屋
    處，基於寄藏改造槍枝、子彈之犯意，同意其友人甲○○（
    先行審結）將隨身攜帶之所有可發射子彈具有殺傷力之仿Ｓ
    ＩＧ　ＳＡＵＥＲ廠半自動手槍製造之金屬玩具手槍一支（
    槍枝管制編號0000000000號，含彈匣一個）及土
    造子彈七顆（甲○○於九十三年二月中旬某日購入土造子彈
    十二顆，當日即試射五顆子彈），暫時藏放於該址房間內，
    而自斯時起未經許可為甲○○寄藏前揭槍、彈，迄至同日十
    七時許，始由甲○○將前揭槍、彈取回。嗣甲○○因於同年
    月十日持前揭槍、彈犯案，經警循線在乙○○該址租屋處扣
    得遺落之改造九０子彈一顆（業因鑑驗試射而僅餘彈殼），
    並於同年月十一日緝獲甲○○，自甲○○身上起出前揭改造
    手槍一枝（槍枝管制編號0000000000號，含彈匣
    一個，業經執行沒收完畢），始供出上情。
二、案經彰化縣警察局彰化分局報告臺灣彰化地方法院檢察署檢
    察官偵查起訴。
    理    由
一、訊據被告乙○○固坦承證人即同案被告甲○○有於九十三年
    四月九日十三時許，攜帶前揭槍彈至其上址租屋處聊天等情
    不諱，惟矢口否認有何寄藏槍彈之犯行，辯稱：伊並未同意
    讓甲○○藏放前揭槍彈，甲○○在警局所言都是酒醉亂講云
    云。惟查：
  (一)按被告以外之人於審判外之言詞或書面陳述，除法律有規定
    者外，不得作為證據。又被告以外之人於檢察事務官、司法
    警察官或司法警察調查中所為之陳述，與審判中不符時，其
    先前之陳述具有較可信之特別情況，且為證明犯罪事實存否
    所必要者，得為證據；刑事訴訟法第一百五十九條第一項、
    第一百五十九條之二分別定有明文。被告之選任辯護人雖以
    公訴人所提同案被告甲○○於九十三年四月十一日之警詢筆
　　錄，係被告以外之人於審判外之陳述，屬傳聞證據，不得作
　  為證據。然查同案被告甲○○之警詢筆錄，對被告而言固屬
    傳聞，惟同案被告甲○○以證人身分於本院詰問時，業已明
    白證述渠於九十三年四月十一日十四時四十分許在彰化縣警
    察局彰化分局所陳係出於自由意思，意識清楚，佐以渠警詢
    所供有關被告知情、同意寄槍一節，與審判中證述不甚相符
    ，而屬證明被告犯罪事實存否所必要，本院審酌同案被告甲
    ○○於案發後旋即接受司法警察之訊問調查，較少權衡供述
    、作證之利害得失，且渠與被告並無夙怨，衡情應無刻意設
    詞誣陷被告之理，堪認同案被告甲○○於司法警察調查中所
    為之陳述具有較可信之特別情況，且為證明本案犯罪事實存
    否所必要，屬傳聞證據之例外，依刑事訴訟法第一百五十九
    條之二規定，有證據能力，自得引為裁判之基礎資料，合先
    敘明。
  (二)被告雖於本院審理時抗辯同案被告甲○○警詢時酒醉亂語云
    云。然按被告之自白，非出於強暴、脅迫、利誘、詐欺、疲
    勞訊問、違法羈押或其他不正之方法，且與事實相符者，得
    為證據，刑事訴訟法第一百五十六條第一項定有明文。經本
    院於九十四年十二月十四日審理時，當庭勘驗(一)同案被告甲
    ○○於九十三年四月十一日十時四十分許，在彰化縣警察局
    彰化分局民族派出所製作之警詢筆錄錄音光碟結果：1.同案
    被告甲○○於警詢回答時語氣正常與常人無異、意識清楚，
    員警採一問一答方式由同案被告甲○○自由盡情陳述，2.同
    案被告甲○○清楚供承渠於四月九日，將槍枝寄放在被告住
    處，當天又將槍枝拿走，被告知道，連子彈都有寄放在那邊
    ，被告也有看到渠在裝子彈，被告有說同意，並明確說出被
    告知情，四、五點渠要走時，就把槍帶走；但渠第二次要寄
    槍時，被告說不要。(二)同案被告甲○○九十三年四月十一日
    十四時四十分許，在彰化縣警察局彰化分局製作之警詢筆錄
    錄音帶結果：1.同案被告甲○○於警詢回答時態度平和、意
    識語氣清楚，員警亦採一問一答方式由同案被告甲○○自由
    盡情陳述，2.同案被告甲○○明白供稱渠於九十三年四月九
    日十三時攜帶槍枝出門，並帶去被告家，槍放在房間桌上用
    衛生紙壓著，當時渠有問被告意見，被告同意，第二次被告
    就不同意了等語甚詳（見本院卷第一四五頁反面至一四六頁
    ），互核錄音帶內容與同案被告甲○○警詢筆錄內容一致，
    有該份勘驗筆錄在卷足憑。再關於同案被告甲○○警詢自白
    之證據能力，證人即彰化縣警察局彰化分局民族派出所負責
    訊問同案被告甲○○之員警陳協水，於本院審理時亦具結證
    陳：（檢察官問：查獲甲○○時，當時王的精神狀況？）甲
    ○○有喝酒，拒絕作第一份筆錄。（檢察官問：第三份筆錄
    時甲○○是否還意識不清楚？）不會，意識清楚。（檢察官
    問：四月十一日十點四十分，當時你問甲○○：在辭修路所
    取出的子彈是何人所有，甲○○回答稱：是之前將槍彈寄放
    在乙○○那邊，再將槍枝拿回時，彈頭掉落的？）是。（檢
    察官問：是否有先問槍枝是否放在乙○○那邊？）不是，是
    在上個問題後面問的，是甲○○先稱他把槍放在乙○○那邊
    的，不是我們之前就知道。（檢察官問：當時甲○○說他將
    槍寄放在乙○○的時間與次數，是在甲○○精神狀況好時回
    答？）精神狀況已經很好了。（檢察官問：為何筆錄特別記
    載楊女同意我寄放，是如何問甲○○的？）當時在問時，就
    有問是何人同意，甲○○就回答是楊女同意等語（見本院卷
    第一三０頁反面至第一三一頁）；另證人即彰化縣警察局彰
    化分局負責訊問同案被告甲○○之員警施義隆，也結證稱：
    （檢察官問：甲○○當時的精神狀況如何？）意識清楚，訊
    問狀況正常。（檢察官問：在筆錄中，你們問槍枝如何買得
    ，有無交給他人？他回答：我買入後都放家裡，在四月九日
    下午一點多，有帶出門到乙○○租屋處，所以就把槍放在乙
    ○○處，當時乙○○同意寄放槍枝，你們有無用強暴脅迫方
    式，要甲○○如此回答？）沒有。（檢察官問：甲○○說槍
    用衛生紙壓著，是他自己說的，還是你們要他說的？）是甲
    ○○自己說的。（檢察官問：你問甲○○槍枝何時拿走，乙
    ○○是否知道？甲○○是否出於自由意識？）這部分甲○○
    自由意識回答的等語明確（見本院卷第一三二頁反面至第一
    三三頁）。由上所述，被告就同案被告甲○○所為警詢筆錄
    不實、意識不清之抗辯，經調查結果並無任何具體事證得資
    證明，足見同案被告甲○○接受員警詢問時，應無酒醉致意
    識模糊或遭刑求、脅迫、利誘、詐欺等情事存在，堪認同案
    被告甲○○之警詢筆錄應係出於任意性，意識清楚，未受任
    何暗示或引導，且核與事實相符，本院認該警詢筆錄中同案
    被告甲○○之自白得採為證據。
  (三)被告雖矢口否認替同案被告甲○○寄藏前揭槍彈，惟如前所
    述，同案被告甲○○已於九十三年四月十一日十時四十分許
    警詢時明白供承：在彰化市○○路二八六號二樓所起出的子
    彈一顆，可能是渠之前將改造之九０手槍（連子彈及彈匣）
    寄放在被告那邊，在渠拿回來時掉落該處的。渠是大約四月
    九日十三時許寄放在被告住處的，被告也同意渠寄放，而當
    天約十六或十七時許就去將該槍枝取走了。第二次是十日二
    十二時許渠有到被告住處，渠要將該槍枝寄放在被告那邊，
    但被告不要，渠在該處開了一槍後就離開了等語；復於九十
    三年四月十一日十四時四十分許在彰化縣警察局彰化分局製
    作筆錄時，清楚陳稱：渠買入該把手槍及子彈後都放置家裡
    ，於九十三年四月九日十三時許渠帶出門到被告租屋處彰化
    市○○路二八六號二樓，渠因有事外出所以將槍放置在房間
    內以衛生紙壓著，當時被告同意渠寄放。渠約於九十三年四
    月九日十七時許將該把槍取走，被告知道。於被告一樓往二
    樓樓梯所查獲之子彈是渠掉落的等語甚詳（見臺灣彰化地方
　　法院檢察署九十三年度偵字第二九四五號卷第十一頁反面、
　  第十三頁反面及第十四頁）。雖同案被告甲○○於本院作證
    時一度翻異前詞，改稱：（檢察官問：警方問你將槍、彈何
    時寄放在被告楊的住處，寄放幾次，你回答說，四月九日中
    午一點多放在那裡，被告楊也同意，是否實在？）當時渠是
    將槍放在身上，渠在她那裡坐了二、三個小時，渠要把槍放
    在楊那裡，但是她不願意云云，然再經本院質問時，又證陳
    ：（審判長問：你說四月十一日下午在三組的筆錄比較正確
    ？）是。（審判長問：當時三組作筆錄時警方人員有無打你
    或施強暴脅迫？）沒有。（審判長問：在三組所作的筆錄是
    否出於自由意識，且意識比較清楚？）是。（審判長問：當
    時你說：我因為有事外出，所以將槍放置在房間內，以衛生
    紙壓著，當時乙○○同意我寄放，乙○○也知道我把槍拿走
    ？）是的等語（見本院卷第一二七頁、第一二九頁反面、第
    一三０頁），參以同案被告甲○○於九十三年四月十一日警
    詢時一再供陳被告確有同意渠寄放前揭槍彈，且警訊當時並
    無意識模糊、遭受強暴脅迫或非出於自由意識之情形，足見
    同案被告甲○○警詢當日所供，信而有徵，應堪採信。雖同
    案被告甲○○於本院審理時，對於攜帶、寄放槍彈之次數、
    時間等細節所證或有出入，而無法完全確定，然人之記憶有
    限，常隨時間之經過有所遺忘，自不能期待渠刻意記憶各項
    細節，渠於本院所為回憶難免略有模糊之處，當不能因渠指
    述之細節略有不同，即認渠所言不足為採。此外，復有前揭
    改造手槍一支及改造九０子彈一顆（業因鑑驗試射而僅餘彈
    殼）扣案可資佐證，且該等扣案槍、彈經送內政部警政署刑
    事警察局鑑驗結果，認：(一)送鑑改造九０手槍一支（槍枝管
    制編號0000000000號，含彈匣一個）係由仿ＳＩ
    Ｇ　ＳＡＵＥＲ廠半自動手槍製造之金屬玩具手槍，更換土
    造金屬槍管及土造金屬槍機改造而成之改造手槍，機械性能
    良好，可擊發適用子彈，具殺傷力；(二)送鑑改造九０子彈一
    顆，係土造子彈（具直徑約八．八ｍｍ金屬彈頭），經試射
    可擊發，具殺傷力等情，亦有該局九十三年五月十一日刑鑑
    字第○九三○○八二○八六號槍彈鑑定書一份附卷可稽，並
    有照片二張在卷足參，被告所辯要屬卸責飾詞，不足採信。
    本案事證明確，被告犯行堪以認定，應依法論科。
二、查被告乙○○行為後，槍砲彈藥刀械管制條例部分條文業於
    九十四年一月二十六日經總統以華總一義字第０九四０００
    一０一０一號令修正公布，依中央法規標準法第十三條之規
    定，應自公布日起算之第三日即同年月二十八日起發生效力
    。該條例經修正後，原第十一條之條文已遭刪除，就被告未
    經許可寄藏可發射子彈具有殺傷力槍枝行為之處罰，條次改
    列於第八條第四項，其法定刑則提高為三年以上十年以下有
    期徒刑，併科新臺幣七百萬以下罰金；而修正前同條例第十
    一條第四項針對同一犯行之處罰，法定刑為一年以上七年以
    下有期徒刑，併科新臺幣七百萬元以下罰金，其條文修正前
    後之有期徒刑刑期長短已然有別，經比較新舊法結果，以舊
    法較有利於行為人，故依刑法第二條第一項但書規定，應適
    用最有利於被告之修正前同條例第十一條第四項之規定論處
    。核被告未經許可而寄藏可發射子彈具有殺傷力之槍枝及子
    彈，所為係違反修正前槍砲彈藥刀械管制條例第十一條第四
    項之未經許可寄藏可發射子彈具有殺傷力槍枝罪，及同條例
    第十二條第四項未經許可寄藏子彈罪（此條文未經修正）。
    又按「寄藏」乃受人委託代為保管，其保管本身所為之持有
    ，既係寄藏之當然結果，法律上自宜僅就「寄藏」行為包括
    評價，不應另就「持有」予以論罪（最高法院七十四年臺上
    字第三四○○號判例參照），是本案被告以寄藏之意思而持
    有上揭具有殺傷力之槍彈，其持有槍枝及彈藥之行為，均為
    寄藏之當然結果，皆不另論罪。被告同時寄藏改造手槍及改
    造子彈之行為，係一行為觸犯數罪名，為想像競合犯，應依
    刑法第五十五條之規定，從一重之修正前槍砲彈藥刀械管制
    條例第十一條第四項未經許可寄藏槍枝罪處斷。爰審酌槍砲
    、子彈均屬高度危險之物品，非經主管機關許可不得擅自寄
    藏、持有，以維社會大眾安全，被告寄藏上開槍彈，未繳交
    治安機關，對於社會安定及人民安居樂業之期待均有重大威
    脅，所生危害不容輕忽，兼衡其犯罪動機、目的、手段等一
    切情狀，量處如主文所示之刑，並就併科罰金部分諭知易服
    勞役之折算標準，以示懲儆。又查被告前未曾受有期徒刑以
    上刑之宣告，有臺灣高等法院被告全國前案紀錄表附卷可按
    ，其因一時怠忽而罹刑章，經此偵審程序教訓，當知所警惕
    而無再犯之虞，且其目前懷有身孕，本院認所宣告之刑，以
    暫不執行為適當，爰併諭知緩刑三年，以勵自新。
三、至扣案之可發射子彈具有殺傷力之改造手槍一支（槍枝管制
    編號0000000000號，含彈匣一個），雖係槍砲彈
    藥刀械管制條例第四條第一項第一款所稱之槍砲，惟業經檢
    察官於執行同案被告甲○○之刑期時併予執行完畢，故該槍
    枝於此毋須再予宣告沒收；又扣案具有殺傷力之土造子彈一
    顆，因送鑑試射後僅餘空彈殼，業失其子彈之結構及性能，
    已不具殺傷力，非屬違禁物，亦不另為沒收之諭知，附此敘
    明。
據上論斷，應依刑事訴訟法第二百九十九條第一項前段，修正前
槍砲彈藥刀械管制條例第十一條第四項、槍砲彈藥刀械管制條例
第十二條第四項，刑法第十一條前段、第二條第一項但書、第五
十五條、第四十二條第二項、第七十四條第一款，罰金罰鍰提高
標準條例第二條，判決如主文。
本案經檢察官洪英丰到庭執行職務。
中    華    民    國　  九十四  年  十二  月 　二十八  日
                  刑事第一庭    審判長法  官  洪志賢
                                      法  官  簡璽容
                                      法  官  周莉菁
以上正本證明與原本無異。
如不服本判決，應於判決送達後十日內向本院提出上訴狀（須附
繕本）。
中    華    民    國　  九十四  年  十二  月 　二十八  日
                                      書記官  黃當易
附錄本判決論罪科刑法條：
修正前槍砲彈藥刀械管制條例第十一條第四項
未經許可，持有、寄藏或意圖販賣而陳列第一項所列槍砲者，處
一年以上七年以下有期徒刑，併科新臺幣七百萬元以下罰金。
槍砲彈藥刀械管制條例第十二條第四項：
未經許可，持有、寄藏或意圖販賣而陳列子彈者，處五年以下有
期徒刑，併科新幣三百萬元以下罰金。
